臺灣高等法院交通事件裁定　　　　　　 96年度交抗字第130號
抗 告 人即
聲明異議人
即受處分人　甲○○
上列抗告人因違反道路交通管理處罰條例案件，不服臺灣臺北地
方法院中華民國96年1月15日裁定（95年度交聲字第1215 號），
提起抗告，本院裁定如下：
    主  文
原裁定撤銷，發回臺灣臺北地方法院。
    理  由
一、原裁定略以：
    (一)按汽車駕駛人，在設有禁止停車標誌、標線之處所停車者
      ，處新台幣（下同）六百元以上一千二百元以下之罰鍰，
      道路交通管理處罰條例第五十六條第一項第四款定有明文
      。又依道路交通安全規則第二條第一款規定，汽車係指在
      道路上不依軌道或電力架線而以原動機行駛之車輛（包括
      機器腳踏車），故機車駕駛人在設有禁止停車標誌、標線
      之處所停車者，亦應依上開規定處罰。
    (二)本件異議人即受處分人甲○○於民國九十五年十月十九日
      下午三時四十四分許，將車牌號碼CVF-009 號重型機車停
      放於文林路一○二號，為臺北市政府警察局士林分局交通
      分隊交通助理員孫月恆以拍照採證逕行舉發方式，認異議
      人有「停車位置不依規定」之違規情形，製單舉發異議人
      違反道路交通管理處罰條例第五十六條第一項第九款之規
      定。異議人於舉發通知單上所載應到案日期即九十五年十
      一月二十九日前之九十五年十一月十日向臺北市交通事件
      裁決所提出申訴，經原舉發單位調查結果，仍認異議人有
      上開違規之行為，原處分機關依違反道路交通管理處罰條
      例第五十六條第一項第九款規定，裁處異議人罰鍰新台幣
      （下同）六百元。
    (三)聲明異議意旨略以：異議人即受處分人甲○○於九十五年
      十月十九日下午三時四十分許騎車牌號碼CVF-009 號重型
      機車，因有事洽辦遂將該機車停放在未經劃設禁止停車紅
      線及未設立禁止停車標誌牌之臺北市○○區○○路一○二
      號前，為警察舉發開立北市警交大字第AC0000000 號舉發
      違反道路交通事件通知單（以下簡稱系爭舉發通知單）處
      罰六百元。惟依道路交通管理處罰條例第二條規定：道路
      交通管理、處罰，依本條例規定；本條例未規定者，依其
      他法律規定。處罰人民不得以行政命令為之。道路交通管
      理處罰條例第五十五條第一項第三款係規定：不得在設有
      禁止臨時停車標誌、標線處所臨時停車；同條例第五十六
      條第一項第四款規定：不得在設有禁止停車標誌、標線之
      處所停車；同條例第五十六條第一項第九款規定：停車時
      間、位置、方式、車種不依規定。查行政程序法第七十五
      條規定，行政機關對於不特定人之送達，得以公告或刊登
      政府公報或新聞紙代替之，經查該路段無禁止停車標誌公
      告，亦無禁止停車規定，該處分明顯違法。且有無在停車
      格內繳費與車輛於未劃設禁止臨時停車標誌之路段是否違
      規停車係不相關聯之兩件事，如依舉發單位士林分局之回
      函所稱，停車一定要停放在停車格內其他非屬違規區域不
      得停放，臺北市現有機車數0000000輛、機車停車位11805
      3 位，停車位僅達需求量11.3%，則全臺北市有88.7%是屬
      未停放於停車格內之違規停車，其責任如何歸責於小市民
      ？臺北市交通事件裁決所未依行政程序法、道路交通管理
      處罰條例等法律規定，僅依舉發單位行政命令片面之詞，
      以違反道路交通管理處罰條例第五十六條第一項第九款停
      車位置不依規定之名舉發，違反法律不當禁止連結，明顯
      違法且嚴重損害人民權益，聲請撤銷原處分。
  (四)經查：
    (1)異議人對於其所有之上揭重型機車，於上揭時間停放於舉
      發地點一節，並不爭執，且有舉發照片一張附卷為憑，堪
      信屬實。而經本院依職權函請原舉發機關檢送本案違規地
      點處所之現場照片四張觀之，異議人停車之位置為臺北市
      士林區○○路一○二號前之人行道上，該處並豎立有騎樓
      、人行道禁止停車之標誌牌（在人行道靠中國石油加油站
      一側），故異議人自不應在該處停車。雖異議人以上揭理
      由聲明異議，惟其既已明知道路交通管理處罰條例第五十
      五條第一項第三款明文規定，不得在設有禁止臨時停車標
      誌、標線處所臨時停車，而「人行道不得臨時停車」亦為
      道路交通安全規則第一百十一條第一項第一款所明文規定
      ，且道路交通管理處罰條例第三條第三款已規定：「人行
      道係指為專供行人通行之騎樓、走廊，及劃設供行人行走
      之地面道路，與人行天橋及人行地下道」，是在人行道不
      得臨時停車，乃法律所明文規定，異議人考領有機車駕駛
      執照，對於此等規定當應知之甚詳，其自應加予遵守。因
      而異議人於上揭地點停放機車之行為，已違反上揭道路交
      通管理處罰條例第五十六條第一項第四款之規定，自堪認
      定。
    (2)又本院依職權函請臺北市政府警察局士林分局查明舉發地
      點有無禁止臨時停車標誌，該局以九十六年一月四日北市
      警士分交字第09534939100 號函覆稱：「臺北市停車管理
      處於96 年6 月30日在文林路102號（文林路加油站前）前
      有設置『禁止機車停放騎樓、人行道』標誌牌面，另臺北
      市停車管理處已於該路段繪設『機車停車格』（原裁定誤
      繕為機車停放騎樓、人行道，應予改正），機車應停放於
      停車格內，惟本案舉發員警誤植違規條款（第56條第1 項
      第4 款，在設有禁止停車標誌、標線之處所停車誤植為第
      56條第1項第9款，停車位置不依規定」等語，核與該局所
      提供之本案違規地點處所之現場照片相符，足見系爭舉發
      通知單原記載之舉發違反法條確有誤載之情形。
    (3)至於異議人所稱「臺北市現有機車數0000000 輛、機車停
      車位118053位，停車位僅達需求量11.3% ，則全臺北市有
      88.7% 是屬未停放於停車格內之違規停車，其責任如何歸
      責於小市民？」，惟人民本來即有守法之義務，臺北市現
      有機車數縱遠超過已劃設之機車停車位數量，然並非所有
      之機車均停放於市政府所劃設之停車位（有多數人係停放
      於自設之停車位或其他停車場），當無異議人所稱「全臺
      北市有88.7% 是屬未停放於停車格內之違規停車」之情形
      。是機車駕駛人在停車之前自應找尋適當、合法可停車之
      處所停車，要不得以政府劃設之停車位不足，為其違規免
      罰之藉口，是異議人之異議為無理由。
  (五)綜上所述，異議人確有於上揭時、地，在設有禁止停車標誌
    之處所停車之事實，應依道路交通管理處罰條例第五十六條
    第一項第四款規定及違反道路交通管理事件統一裁罰基準表
    規定，裁處異議人罰鍰六百元。惟查本件原處分機關北市裁
    二字第裁22-AC0000000號裁決書，係依道路交通管理處罰條
    例第五十六條第一項第九款規定，裁處異議人罰鍰六百元，
    是本件異議人之異議雖無理由，惟原處分既有上開違誤之處
    ，即屬無法維持而應由本院予以撤銷，爰依道路交通案件處
    理辦法第二十條、道路交通管理處罰條例第五十六條第一項
    第四款、道路交通管理事件統一裁罰基準表規定，裁定原處
    分撤銷，甲○○汽車駕駛人，在設有禁止停車標誌之處所停
    車，處新台幣六百元，固非無見。
二、惟查：
    臺北市政府警察局士林分局對於受處分人甲○○有關上開交
    通違規申訴案95年11月10日陳情書，以95年11月24日北市警
    士分交字第09533964100 號書函復甲○○（正本）台北市交
    通事件裁決所（副本）略謂：查CVF-009 機車於95年10月19
    日15時44分在文林路102 號前人行道停車位置不依規定，被
    本分局交通分隊員警採證舉發，該路段雖未設置禁止機車停
    放騎樓、人行道標誌牌面，惟臺北市停車管理處已於該路段
    繪設「機車停車格」，機車應停放於停車格位內，所持陳述
    理由，不符撤銷免罰要件，本案（單號：AC0000000） 仍請
    依原議接受裁處，尚請  諒察。而對於臺灣臺北地方法院95
    年12月26日北院錦刑勤95交聲1215字第0950019754號函請查
    明CVF-009 號車停車地點有何禁止臨時停車標誌及應如何停
    放車輛規定則以96年1月4 日北市警士分交字第09534939100
    號函復臺灣臺北地方法院略稱：查CVF-009 機車於95年10月
    19 日15時44分在文林路102號前人行道停車位置不依規定，
    被本分局交通分隊員警採證舉發，經派員至現場勘察，臺北
    市停車管理處於96年6月30日在文林路102號（文林路加油站
    前）前有設置『禁止機車停放騎樓、人行道』標誌牌面，另
    臺北市停車管理處已於該路段繪設「機車停車格」，機車應
    停放於停車格位內，惟本案舉發員警誤植違規條款（第56條
    第1項第4款，在設有禁止停車標誌、標線之處所停車誤植為
    第56條第1項第9款，停車位置不依規定）。顯見上開二函對
    於受處分人有關本案交通違規當時停車地點前究竟有無設置
    禁止機車停放騎樓、人行道標誌牌面，前後函述內容不符，
    且後函所述有關臺北市停車管理處於96年6 月30日在文林路
    102 號（文林路加油站前）有設置禁止機車停放騎樓人行道
    標誌牌面，亦難謂與受處分人係於95年10月19日下午3 時44
    分將其上開重型機車停放於文林路102 號是否涉及違反汽車
    駕駛人在設有禁止停車標誌之處所停車之規定有關？究竟實
    情如何，應有詳加調查究明之必要，原審未加以詳查，遽為
    如上所述之裁罰，尚有未合，受處分人執以上意旨提起抗告
    指摘原裁定不當為有理由，自應由本院將原裁定撤銷發回原
    審法院更為適法之裁定。
據上論斷應依道路交通案件處理辦法第26條，刑事訴訟法第413
條前段裁定如主文。
中　　華　　民　　國　　96　　年　　2 　　月　　27　　日
                  交通法庭審判長法　官　許國宏
 　　　　　　　　 　　　　　　　法  官　許增男
 　　　　　　　　 　　　　　　　法  官　楊貴志
以上正本證明與原本無異。
不得再抗告。
                                書記官　陳盈璇
中　　華　　民　　國　　96　　年　　3 　　月　　1 　　日
